臺灣高雄地方法院民事判決　九十三年重訴字第三九二號
　　原　　　告　高雄市農會
　　法定代理人　乙○○
　　訴訟代理人　甲○○
　　被　　　告　丙○○
右當事人間請求清償債務事件，本院於民國九十三年八月三十一日言詞辯論終結，判
決如下：
    主      文
被告應於繼承被繼承人賴玉娟之遺產範圍內，給付原告新臺幣玖佰貳拾萬元；及其中
新臺幣捌佰貳拾萬元部分自民國九十三年一月十八日起至清償日止，按週年利率百分
之八點九八計算之利息，並自民國九十三年二月十九日起至清償日止，逾期在六個月
以內者，按上開利率百分之十，逾期超過六個月者，按上開利率百分之二十計算之違
約金；暨其中新臺幣壹佰萬元部分自民國九十三年一月十八日起至清償日止，按週年
利率百分之八點六八計算之利息，並自民國九十三年二月十九日起至清償日止，逾期
在六個月以內者，按上開利率百分之十，逾期超過六個月者，按上開利率百分之二十
計算之違約金。
訴訟費用由被告於繼承被繼承人賴玉娟之遺產範圍內負擔。
    事實及理由
一、原告主張：訴外人謝發明先後於民國八十八年一月十八日、同年十二月十六日，
    邀同訴外人賴玉娟為連帶保證人，向原告借款新臺幣（下同）八百二十萬元及一
    百萬元，約定：(一)八百二十萬元部分自八十八年一月十八日起至九十三年一月十
    八日止，按月繳付利息，利息則按原告基本放款利率百分之八點二八加碼週年利
    率百分之一點三零計算（逾期時，利息按週年利率百分之八點九八計算），並隨
    原告調整基本放款利率而機動調整之，如未按期繳息時，視為借款全部到期，除
    仍按上開利率計息外，自逾期之日起六個月以內者，按上開利率百分之十，逾期
    超過六個月部份，按上開約定利率百分之二十計付違約金；一百萬元部分自八十
    八年十二月十六日起至九十三年一月十八日止，按月繳付利息，利息則按原告基
    本放款利率百分之八點二零加碼週年利率百分之一計算（逾期時，利息按週年利
    率百分之八點六八計算），並隨原告調整基本放款利率而機動調整之，如未按期
    繳息時，視為借款全部到期，除仍按上開利率計息外，自逾期之日起六個月以內
    者，按上開利率百分之十，逾期超過六個月部份，按上開約定利率百分之二十計
    付違約金。詎謝發明於借款後，九十三年一月十八日借用期限屆至，仍拒不清償
    ，共計積欠原告本金九百二十萬元，而系爭貸款之連帶保證人賴玉娟已於九十一
    年十二月九日死亡，被告為賴玉娟之遺產繼承人，雖已為限定繼承，惟依民法一
    千一百五十三條、第一千一百四十八條及一千一百五十四條規定，自對本件貸款
    債務，以因繼承所得之遺產，應負償還責任。爰依繼承、消費借貸及連帶保證之
    法律關係，提起本件訴訟等情。並聲明︰如主文所示。
二、被告則以︰伊母親賴玉娟於九十一年十二月九日仙逝，生前曾向原告貸款二百四
    十萬元，伊於母親仙逝後，用母親遺留之土地調借現金並償還原告二百萬元，後
    因伊不知伊母親所欠債務數額多寡，已為限定繼承並公告在案，伊對於母親其他
    債務，非伊償還義務，亦無能力過問等語，資為抗辯。並聲明︰駁回原告之訴。
三、按稱消費借貸者，謂當事人一方移轉金錢或其他代替物之所有權於他方，而約定
    他方以種類、品質、數量相同之物返還之契約。當事人之一方對他方負金錢或其
    他代替物之給付義務而約定以之作為消費借貸之標的者，亦成立消費借貸；借用
    人應於約定期限內，返還與借用物種類、品質、數量相同之物；遲延之債務，以
    支付金錢為標的者，債權人得請求依法定利率計算之遲延利息。但約定利率較高
    者，仍從其約定利率；當事人得約定債務人不履行債務時，應支付違約金，民法
    第四百七十四條、第四百七十八條前段、第二百三十三條第一項、第二百五十條
    第一項分別定有明文。次按繼承人自繼承開始時，除本法另有規定外，承受被繼
    承人財產上之一切權利義務；繼承人對於被繼承人之債務，負連帶責任；繼承人
    得限定以因繼承所得之遺產，償還被繼承人之債務，民法第一千一百四十八條前
    段、第一千一百五十三條第一項及第一千一百五十四條第一項亦定有明文。
四、查本件原告主張之右揭事實，業據提出借據、授信約定書、放款明細資料查詢及
    列印報表、信用簿牌告存款利率及基本放款利率表、賴玉娟遺產繼承系統表、戶
    籍謄本、本院九十三年五月十一日九十三年雄院貴民切九十二繼一九八字第二○
    九七五號函、九十二年度繼字第一九八號民事裁定、九十二年三月十四日九十二
    年度繼字第一七○號通知、九十二年二月十日九十二年度繼字第一六九號通知等
    為證，核屬相符；被告雖執以前揭情詞置辯，並提出土地登記申請書、債務清償
    證明書、土地抵押權設定契約書、本院九十二年度繼字第一九八號民事裁定等為
    證，惟被告關於清償借款之抗辯，乃伊為賴玉娟生前貸款二百四十萬元部分為清
    償之事實，尚與本件借用人為謝發明之系爭貸款事實無涉，尚無足取。又賴玉娟
    於九十一年十二月九日死亡，有戶籍謄本在卷可稽，被告為其法定繼承人，且伊
    已於繼承開始三個月內具狀向本院為限定繼承之聲請，並經本院於九十二年二月
    十八日以九十二年度繼字第一九八號民事裁定准許在案，揆諸前揭規定，被告既
    已對賴玉娟之遺產為限定繼承，則伊自僅於繼承被繼承人賴玉娟遺產之範圍內，
    就本件借款負清償之責。
五、從而，原告依據繼承、消費借貸及連帶保證之法律關係，請求被告應於繼承賴玉
    娟之遺產範圍內給付原告九百二十萬元；及其中八百二十萬元部分自九十三年一
    月十八日起至清償日止，按週年利率百分之八點九八計算之利息，並自九十三年
    二月十九日起至清償日止，逾期在六個月以內者，按上開利率百分之十，逾期超
    過六個月者，按上開利率百分之二十計算之違約金；暨其中一百萬元部分自九十
    三年一月十八日起至清償日止，按週年利率百分之八點六八計算之利息，並自九
    十三年二月十九日起至清償日止，逾期在六個月以內者，按上開利率百分之十，
    逾期超過六個月者，按上開利率百分之二十計算之違約金，洵屬正當，應予准許
    。
據上論結，本件原告之訴為有理由，依民事訴訟法第七十八條，判決如主文。
中　　　華　　　民　　　國　　九十三　　年　　　九　　　月　　　七　　　日
~B民事第二庭法  官　劉定安
右為正本係照原本作成。
如對本判決上訴，須於判決送達後二十日內向本院提出上訴狀。
中　　　華　　　民　　　國　　九十三　　年　　　九　　　月　　　七　　　日
~B      法院書記官　王壹理
